臺灣新北地方法院民事判決
111年度訴字第523號
原      告  呂美珠  

訴訟代理人  黃舜暄律師                      
複  代理人  温鍇丞律師                      
被      告  朱文甘  

上列當事人間請求侵權行為損害賠償事件，原告提起刑事附帶民
事訴訟（110年度附民字第258號），經本院刑事庭移送前來，本
院於民國111年4月18日言詞辯論終結，判決如下：
    主  文
一、被告應給付原告新臺幣貳佰陸拾貳萬元，及自民國一一○年
    一月二十九日起至清償日止，按週年利率百分之五計算之利
    息。
二、訴訟費用由被告負擔。
三、本判決第一項於原告以新臺幣捌拾柒萬參仟元供擔保後，得
    假執行。  
    事實及理由
一、原告主張：被告與某真實姓名年籍不詳之成年人，共同意圖
    為自己不法所有，基於詐欺取財之犯意聯絡，由被告提供其
    不知情之妻子即訴外人王月星所申辦之臺北富邦銀行帳號00
    0-000000000000號帳戶（下稱系爭帳戶），再由上開真實姓
    名年籍不詳之人，於民國108年12月初，以帳號「Kim」在社
    群軟體臉書結識原告，另藉由社群軟體LINE向原告佯稱其為
    美籍退休之阿富汗軍官，需款項贖回在杜拜被攔截之包裹云
    云，致原告陷於錯誤，遂依「Kim」之指示，先後於109年2
    月19日、同年2月24日、同年3月5日、同年3月20日、同年3
    月31日，陸續匯款新臺幣（下同）191萬3,953元、22萬、80
    萬、85萬及75萬元，共453萬3,953元（計算式：191萬3,953
    元＋22萬＋80萬＋85萬＋75萬＝453萬3,953元）至系爭帳戶內，
    復由被告指示不知情之訴外人王月星全數領出後，供己花用
    ，被告顯已構成侵權行為，原告自得依侵權行為法律關係，
    請求被告賠償其因詐欺所受部分損害262萬元等語。並聲明
    ：㈠被告應給付原告262萬元，及自刑事附帶民事起訴狀繕本
    送達翌日起至清償日止，按週年利率5％計算之利息。㈡原告
    願供擔保，請准宣告假執行。　　
二、被告則以：伊否認其有原告主張詐欺之侵權事實，伊知道有
    錢匯進來系爭帳戶，因為這是伊用人民幣兌現新臺幣，伊在
    大陸近20年，回來臺灣就被原告起訴，伊也不知道怎麼一回
    事等語，資為抗辯。並聲明：駁回原告之訴及其假執行聲請
    。
三、本院得心證之理由：
  ㈠按刑事訴訟判決所認定之事實，固非當然有拘束民事訴訟判
    決之效力，但民事法院調查刑事訴訟原有之證據，而斟酌其
    結果以判斷事實之真偽，並於判決內記明其得心證之理由，
    即非法所不許（最高法院49年台上字第929號判決意旨參照
    ）。刑事附帶民事訴訟經移送民事庭後，即屬獨立民事訴訟
    ，其移送後之訴訟程序，應適用民事訴訟法，刑事訴訟所調
    查之證據，及刑事訴訟判決所認定之事實，並非當然有拘束
    民事訴訟之效力，然法院依自由心證判斷事實之真偽時，所
    斟酌之辯論意旨及調查證據之結果，非不得參酌刑事認定之
    事實及已調查之證據以為據。據此，本院自得調查刑事訴訟
    中原有之證據，斟酌其結果以判斷其事實。原告主張之上揭
    被告詐欺等事實，雖為被告所否認，並以前詞置辯。然原告
    業已引用本院110年度訴字第437號刑事判決（見本院訴字卷
    第56頁）為證，且被告因上開詐欺原告之犯行，經本院刑事
    庭以110年度訴字第437號刑事判決認定被告共同犯詐欺取財
    罪罪，判處有期徒刑6月，如易科罰金以1000元折算1日在案
    ，有上開刑事案件判決書1份（見本院訴字卷第15頁至第20
    頁）在卷可稽，復經本院調取上開刑事案件第一審相關卷宗
    （含電子卷宗）核閱無誤，已堪信為真實。
  ㈡被告雖否認有上揭詐欺之侵權事實。然查，被告曾使用王月
    星所申辦之系爭帳戶，並指示王月星自系爭帳戶提領款項至
    少200萬元至300萬元供己使用之事實，為被告所不爭執（見
    本院110年度訴字第437號卷【下稱訴字第437號卷】第51頁
    ），核與證人王月星於警詢、偵查中之證述（見臺灣士林地
    方檢察署109年度偵字第12702號卷【下稱偵一卷】第9頁至
    第17頁，臺灣新北地方檢察署109年度偵字第33550號卷【下
    稱偵二卷】第6頁至第8頁）大致相符，且有系爭帳戶之交易
    明細、存摺影本等件（見偵一卷第179頁至第185頁）在卷可
    佐，可見被告知悉原告將上開款項453萬3,953元匯入系爭帳
    戶後，旋即指示不知情之王月星將原告所匯款項全數領出後
    ，供己花用。復經原告於刑案警詢時證稱：伊於108年12月
    初在臉書上認識帳號為「Kim」之人，其自稱為美籍即將退
    休之駐阿富汗軍人，有一箱美金500萬元之現金，從美國託
    人帶箱子來台灣，在杜拜被攔截，來高雄後又被高雄警察抓
    走，需要130萬元請律師及領走這箱美金，因此從12月至今
    連續共計9次匯款給軍人，其有提供多個帳戶（按其中含本
    案帳戶），伊分別於109年2月24日、同年3月5日、同年3月2
    0日、同年3月31日，分別匯入系爭帳戶22萬、80萬、85萬及
    75萬元，伊於109年3月打電話給妹婿、姐姐要求借款，才被
    告知是詐騙才報案等語（見偵一卷第53頁）；於刑案審理中
    證稱：伊匯入系爭帳戶不止200多萬元，分別有191萬3,953
    元、22萬、80萬、85萬及75萬元，總共有5筆，全部金額為4
    53萬3,953元等語（見訴字第437號卷第81頁），並有原告匯
    款帳戶個資檢視、原告與「Kim」間之郵件及LINE對話擷圖
    、109年2月24日、3月5日、3月20日、3月31日匯款單及系爭
    帳戶之交易明細、存摺影本等件（見偵一卷第55頁至第63頁
    、第73頁至第79頁、第179頁至第185頁、第187頁至第195頁
    ）在卷可佐，衡情原告與被告素不相識，且無任何情誼或金
    錢借貸等債權債務關係，原告若非遭上開方式詐騙，豈可能
    於1個月間，無故將高達453萬3,953元之款項陸續匯入系爭
    帳戶。再者，被告雖辯稱上開453萬3,953元係伊委託地下匯
    兌所換匯之人民幣，係用人民幣兌現新臺幣而來等語，然被
    告究係與何地下匯兌業者聯繫？匯率如何特定？為何是分5
    筆匯回？如何決定各筆匯款時間及金額？被告均無法具體說
    明，亦無法提出與地下匯兌業者聯繫之相關證據以實其說。
    又依卷附被告所提出其與王冬碧（手機顯示暱稱「老王」）
    之對話紀錄（見偵一卷第295頁），其等傳送訊息時間為107
    年6月3日至108年10月12日間，與原告匯款時間（109年2月
    、3月）相距甚遠，又該期間該2人間僅有3則訊息，1則為個
    人名片傳送，另外2則為傳送照片，該訊息內容與匯款或地
    下匯兌均無關聯，且無任何語音通話之紀錄，且被告於107
    年6月6日即已自澳門返國，亦有被告之入出境紀錄1份（見
    本院109年度審訴字卷第55頁至第57頁）附卷可佐，被告何
    以選擇返國後2年才將其款項自大陸匯回，顯與常情不符。
    況被告於行為時為60歲之成年男子，具高職肄業之智識程度
    、依其供述曾在大陸工作約20年（見訴字第437號卷第54頁
    、第79頁、第89頁），當具有相當之生活經驗及社會歷練，
    而其於刑案審理時供稱：對方匯款後，伊有請王月星將系爭
    帳戶內款項領出，伊先前跟阿志借款，款項領出來之後還了
    200至300萬元給阿志，阿志與詐欺集團沒有關係等語（見訴
    字第437號卷第51頁、第87頁、第88頁），益徵被告明知其
    與原告間並無借貸或其他金錢債權債務法律關係，於知悉原
    告將款項匯入系爭帳戶後，竟未進一步查明原告為何人？為
    何於1個月間陸續匯入如此高額款項？亦未就此異常情形向
    銀行詢問或報警處理？反而逕自指示不知情之王月星提領出
    ，供其作為還款及其他花費之用，顯見被告明知原告匯入款
    項為其共犯詐欺行為之結果，是被告提供系爭帳戶作為詐欺
    之用，遂將詐得款項供己花用，其主觀顯有共同詐騙原告之
    故意。
  ㈢按因故意或過失，不法侵害他人之權利者，負損害賠償責任
    ，故意以背於善良風俗之方法，加損害於他人者亦同；數人
    共同不法侵害他人之權利者，連帶負損害賠償責任，不能知
    其中孰為加害人者亦同；造意人及幫助人，視為共同行為人
    ，民法第184條第1項、第185條分別定有明文。次按所謂共
    同侵權行為，係指數人共同不法對於同一之損害，與以條件
    或原因之行為。加害人於共同侵害權利之目的範圍內，各自
    分擔實行行為之一部，而互相利用他人之行為，以達其目的
    者，仍不失為共同侵權行為人，而應對於全部所發生之結果
    ，連帶負損害賠償責任（最高法院78年度台上字第2479號判
    決意旨參照）。又連帶債務之債權人，得對於債務人中之一
    人或數人或其全體，同時或先後請求全部或一部之給付，此
    亦為民法第273條第1項所明定。查本件被告將系爭帳戶交付
    詐欺集團使用，再由詐欺集團成員用以詐騙原告匯入金錢至
    系爭帳戶內，並由被告指示不知情之王月星前往取款並工己
    花用，是被告所為提供帳戶行為係對詐欺集團遂行詐欺取財
    犯行資以助力，且被告依指示他人前往提領原告遭詐騙所匯
    款項，亦係分擔加害行為之一部，應與詐欺集團成員成立共
    同故意不法侵害原告權利之侵權行為，自應負侵權行為損害
    賠償責任，是原告僅請求被告賠償其因詐欺所受部分損害26
    2萬元，於法自屬有據。
  ㈣末按給付無確定期限者，債務人於債權人得請求給付時，經
    其催告而未為給付者，自受催告時起，負遲延責任；遲延之
    債務，以支付金錢為標的者，債權人得請求依法定利率計算
    之遲延利息；應付利息之債務，其利率未經約定，亦無法律
    可據者，週年利率為5％，民法第229條第2項前段、第233條
    第1項前段、第203條分別著有明文。查原告對被告之損害賠
    償請求權，係屬於未定給付期限之金錢債權，揆諸前述法條
    規定，原告請求被告給付自刑事附帶民事起訴狀繕本送達翌
    日（即110年1月29日，見本院附民字卷第19頁）起算之法定
    遲延利息，自無不合。
四、綜上所陳，原告依據侵權行為之法律關係，請求被告給付26
    2萬元，及自110年1月29日日起至清償日止，按週年利率5％
    計算之利息，為有理由，應予准許。原告陳明願供擔保以代
    釋明，聲請宣告假執行，於法尚無不合，爰依民事訴訟法第
    390條第2項規定，酌定相當之擔保金額宣告之。
五、本件事證已臻明確，兩造所為其餘攻擊、防禦及舉證，經本
    院審酌後，認與判決結論均無影響，爰不一一論列，附此敘
    明。
六、訴訟費用負擔之依據：民事訴訟法第78條。
中　　華　　民　　國　　111 　年　　5 　　月　　18　　日
                  民事第七庭    法　官　莊哲誠
以上正本係照原本作成。
如對本判決上訴，須於判決送達後20日內向本院提出上訴狀。如
委任律師提起上訴者，應一併繳納上訴審裁判費。
中　　華　　民　　國　　111 　年　　5 　　月　　18　　日
                                書記官　尤秋菊